【裁判字號】    89,上訴,1806
【裁判日期】    890811
【裁判案由】    違反水土保持法等
【裁判全文】
臺灣高等法院臺中分院刑事判決                  八十九年度上訴字第一八六號
    上  訴  人
    即  被  告  丁○○
右上訴人因違反水土保持法等案件，不服臺灣台中地方法院八十九年度訴字第一一八
一號中華民國八十九年八月十一日第一審判決（起訴案號：臺灣台中地方法院檢察署
八十八年度偵字第二一七○三號），提起上訴，本院判決如左：
      主  文
原判決撤銷。
丁○○在國有林區內未經同意擅自墾殖占用，致生水土流失，累犯，處有期徒刑壹年
。長二九四公尺、寬三公尺之道路工作物，沒收。
      事  實
一、丁○○前曾於民國（下同）八十二年間因犯贓物罪，經法院判處有期徒刑十月確
    定，於八十四年十一月七日執行完畢，猶不知悔改，竟基於單一之犯意，自八十
    八年八月初某日起至同年月十八日止，僱用不知情之工人，駕駛挖土機在臺灣省
    農林廳林務局南投林區管理處管理之台中縣清水鎮○○○段頂湳子小段一０二號
    東側編號第一四○九號土砂捍止保安林內接續擅自開闢長二百九十四公尺、寬三
    公尺之道路 (面積達八八二平方公尺 )並擅自墾殖 (面積達一二六○平方公尺，
    如附圖 )，計挖除毀損保安林內之樟樹、榕樹九十二株許，並於其上堆積土石廢
    棄物，致生水土流失，足以生損害於臺灣省農林廳林務局南投林區管理處。
二、案經臺灣省農林廳林務局南投林區管理處訴由台中縣警察局清水分局報請台灣台
    中地方法院檢察署檢察官偵查起訴。
      理  由
一、訊據被告丁○○雖矢口否認犯罪，辯稱：係舊地主乙○○所開墾，伊僅僱挖土機
    來水田作業除草云云，惟查右開犯罪事實業據證人即臺灣省農林廳林務局南投林
    區管理處台中工作站清水分站巡視員己○○於警訊、偵查及本院審理中證述綦詳
    ，並有濫墾地位置實測圖、森林被害報告書、林地違規使用勘查紀錄表各一紙、
    照片五幀附卷及原審法院暨本院勘驗筆錄在卷可稽，次查被告開路、墾殖之土地
    係國有保安林，非山坡地保育條例之山坡地，有廢省前之台灣省政府公報七十三
    年冬字第三十三期及上開證人己○○之證述在卷可參，再查被告開路墾殖地點地
    形陡峭，被告於該處開路濫墾堆置土石廢棄物，已破壞原有地面致生水土流失嚴
    重破壞保安林之防護功能，有行政院農業委員會林務局南投林區管理處八九投政
    字第一三二五八號函在卷可按，證人戊○○證述：山坡地係乙○○所挖，伊曾載
    砂石給乙○○，向他收款時，有看見一台黃色挖土機在台中縣清水鎮○○○段一
    ○二號土地上面，故想可能他在挖，係八十八年年底向他收款，當時未見挖土機
    在作業等語，另證人丙○○即乙○○之弟證述：在八十八年年底伊有去該處向兄
    長領錢過年，見他在半山腰二十公尺處，不知其和挖土機司機對話之內容及挖土
    機何人所有，乙○○已死亡等語，並不足為有利被告之認定，另台中縣清水地政
    事務所測量之被告開路墾殖範圍與臺灣省農林廳林務局南投林區管理處檢送之濫
    墾地位置實測圖所載稍有出入，係因前者測量時距被告開路墾殖時相隔一年三個
    多月，墾殖地點業已樹、草叢生，影響測量所致，當以後者之測量較為可採，事
    證已臻明確，被告所辯顯係脫卸之詞，不足採信，其犯行應堪認定。
二、核被告所為，係犯森林法第五十四條及水土保持法第三十二條第一項前段之罪，
    按水土保持法第一條第二項規定，水土保持依本法之規定，本法未規定者，適用
    其他法律之規定，由此觀之，水土保持法第三十二條第一項前段係森林法第五十
    一條第一項之特別法，依法規競合之法律關係自應適用水土保持法處斷，被告利
    用不知情之不詳姓名者駕駛挖土機開路濫墾係間接正犯，被告係基於單一之犯意
    接續為之，以一罪論，又被告所犯上開二罪有方法結果之牽連關係，應依刑法第
    五十五條規定，從一重之水土保持法第三十二條第一項處斷，再被告前犯贓物罪
    ，經法院決判處有期徒刑十月，於八十四年十一月七日執行完畢，有台灣高等法
    院被告全國前案紀錄表可憑，五年以內再犯本件有期徒刑以上之罪，為累犯，依
    法加重其刑，原審予以論罪科刑固非無見，惟原審判決未於事實載明被告開路濫
    墾之面積及認被告所犯二罪係一行為觸犯二罪名暨就開設之道路工作物未依法宣
    告沒收，均有未洽，被告上訴否認犯罪雖無理由，然原審判決既有如上未當之處
    ，應由本院撤銷改判，爰審酌被告犯罪之動機、目的、手段及所生損害非輕暨犯
    罪後未能坦承犯行等一切情狀，量處如主文所示之刑。長二九四公尺、寬三公尺
    之道路工作物，依法宣告沒收。
三、被告經合法傳喚，無正當理由不到庭，爰不待其陳述逕行判決。
四、據上論斷，應依刑事訴訟法第三百六十九條第一項前段、第三百六十四條、第三
    百七十一條、第二百九十九條第一項前段、森林法第五十四條、水土保持法第三
    十二條第一項前段、第五項、刑法第十一條前段、第五十五條、第四十七條，判
    決如主文。
   本案經檢察官甲○○到庭執行職務
中      華      民      國      九十      年      三      月    十三    日
                                  臺灣高等法院臺中分院刑事第九庭
                                        審判長法  官  陳  筱  珮
                                              法  官  古  金  男
                                              法  官  康  應  龍
右正本證明與原本無異。
如不服本判決應於收受送達後十日內向本院提出上訴書狀，其未述上訴之理由者並
得於提起上訴後十日內向本院補提理由書（均須按他造當事人之人數附繕本）。
                                              書記官  黃  薰  慧
中      華      民      國      九十      年      三      月    十四    日
                                                                        Ｄ


司法院資訊處製作；財團法人民間司法改革基金會備份。
